臺灣高等法院刑事判決　　　　　　　　　　　　　　九十三年度上訴字第六八二號
　　上　訴　人
　　即　被　告　乙○○
　　選任辯護人　舒建中律師
右上訴人因毒品危害防制條例案件，不服臺灣臺北地方法院九十二年度訴字第一五八
五號，中華民國九十三年二月三日第一審判決（起訴案號：臺灣臺北地方法院檢察署
九十二年度偵字第一五五一七號），提起上訴，本院判決如左：
    主  文
原判決撤銷。
乙○○共同連續販賣第一級毒品，處有期徒刑捌年。
扣案第一級毒品海洛因拾壹包（淨重肆點零陸公克、純質淨重零點參參公克）沒收銷
燬之；扣案0000000000號行動電話手機壹支沒收之；販賣毒品所得之財物
新臺幣壹萬壹仟元沒收之，其中新臺幣壹萬元如全部或一部不能沒收時，以其財產抵
償之。
    事  實
一、乙○○曾於民國八十九年間因侵占罪，經臺灣板橋地方法院以八十九年度易字第
    三０五四號刑事判決判處有期徒刑十月，嗣經臺灣高等法院以九十年度上易字第
    一九八０號刑事判決撤銷原判決，改判處有期徒刑六月，緩刑三年，於九十年八
    月十六日判決確定，尚在緩刑期間，仍不知悔改；乙○○因經濟困窘，亟待金錢
    以解燃眉，丙○○（未據起訴）明瞭乙○○之困境，乃以為其販賣第一級毒品，
    將補貼乙○○房租、油費及生活費利誘乙○○，乙○○貪圖小利，明知海洛因為
    毒品危害防制條例第二條第二項第一款所稱之第一級毒品，不得任意持有、販賣
    ，且丙○○係藉由販賣海洛因謀利之人，竟與丙○○共同基於意圖營利販賣第一
    級毒品海洛因之概括犯意，以其所有之0000000000號行動電話為對外
    聯繫販賣第一級毒品之通訊工具，自九十二年六月初起，至同年七月十日止，在
    台北縣深坑鄉○○路○段、烏月路口對面等地，以一小包海洛因（重約０．三公
    克）之價金為新臺幣（下同）一千元，連續十一次販賣海洛因予甲○○（綽號「
    孔明」，已於九十二年十月二十九日自殺死亡）。嗣乙○○於同年七月十日中午
    十二點五十五分許（即第十一次），在台北縣深坑鄉○○路○段、烏月路口對面
    處與甲○○甫交易海洛因完畢，警方據報趕赴現場查獲，並在乙○○所駕駛之車
    號七Ｄ─五七四六號自用小客車駕駛座旁排檔邊皮包內，查獲第一級毒品海洛因
    十一包（淨重四．０六公克、純質淨重０．三三公克）、前開00000000
    00號行動電話手機一支及乙○○所有販售毒品所得款項一千元。
二、案經台北縣政府警察局新店分局報請臺灣臺北地方法院檢察署偵查起訴。
    理  由
一、訊據被告乙○○矢口否認有何販賣第一級毒品海洛因之犯行，辯稱：我係與甲○○共同出資購買海洛因，並非我販賣海洛因予甲○○；至為警查獲當日，警方查
    扣之一千元非販賣海洛因所得，而是之前我拿一千元予甲○○請他代為刻章，因
    甲○○一時之間無法辦妥，乃暫時將該一千元還我，我未販賣毒品予甲○○云云
    。惟查：
(一)按刑事訴訟法之目的固重在發見實體真實，其手段則應合法正當，以保障人權。
    依刑事訴訟法第二百二十九條至第二百三十一條之規定，司法警察（官）固有調
    查犯罪嫌疑人犯罪情形及蒐集證據之職權，而得詢問犯罪嫌疑人，惟依同法第一
    百條之二準用同法第一百條之一第一項之規定，應全程連續錄音；必要時，並應
    全程連續錄影。考其立法目的，在於建立詢問筆錄之公信力，並擔保詢問程序之
    合法正當；亦即在於擔保犯罪嫌疑人對於詢問之陳述係出於自由意思及筆錄所載
    內容與其陳述相符。本件被告對於警詢自白之任意性有所爭執，本院乃當庭勘驗
    警詢錄音帶，勘驗結果：「一、勘驗錄音帶內容與卷附偵訊筆錄內容相符。二、
    警方是以閩南語問被告，被告以閩南語回答之後，警方再以國語複述被告陳述的
    內容，緊接即有打字的聲音。三、被告在警察問甲○○以多少錢向被告購買海洛
    因的時候，被告回答一千塊買一包，買海洛因是最小包的那包。四、警方請被告
    指認丙○○的檔案照片時，被告稱我看看，之後才說確實是丙○○。五、筆錄製
    作完成後，警方請被告確認警詢內容，被告自稱我自己做錯事。六、在被告供出
    毒品的上手是阿男之後，警訊暫時中斷（約七十秒），之後緊接之問話均無中斷
    」等語，此業據本院勘驗屬實並筆錄在卷，核與證人即員警廖志銘於原審證稱：
    「制作筆錄有同步錄音，是以一問一答方式錄音，我是將我要問的問題打上去之
    後才問，我會將問題再說一次給被告聽」等語相符（見原審卷第六十五、六十六
    頁），依據上開勘驗結果，警方詢問被告係以一問一答之方式為之，警方並複誦
    被告之供述經被告確認無訛後始以電腦鍵盤制作警詢筆錄，並於警詢筆錄制作完
    成後令被告閱覽無訛後始簽名於上，而被告除於警詢時供稱其已知錯外，另於閱
    覽筆錄期間，復再度主動表示我自己做錯事等語（因警詢筆錄已制作完畢，此部
    分之陳述未記載於警詢筆錄），核被告於警詢之時，員警問話態度良好，被告回
    話態度誠懇，言真意摯，被告之警詢筆錄，非但已經全程錄音，且由員警與被告
    間之對話互動，亦足以顯示被告警詢供述之任意性，被告所辯其於警詢之自白非
    出於任意性而否認警詢自白之證據能力云云，無非畏罪而任意捏就之詞，不足採
    信，被告於警詢之供述自有證據能力；至於被告之選任辯護人勘驗時一再主張被
    告供出毒品之上手是阿男，警詢僅中斷七十秒，如此短暫之時間，警方是否足以
    查出該阿男即為丙○○，而質疑警方非全程錄音云云，然警方辦案非僅一人，被
    告於警詢時已供出「阿男」，並詳述「阿男」所駕駛之車輛車號及其使用之行動
    電話，負責詢問之員警已不難由上開資料委請其他員警查出「阿男」之真實身分
    ，故被告之選任辯護人此部分之質疑，實已忽略警方辦案之整體性，實難資為有
    利被告之認定。另甲○○雖已於九十二年十月二十九日死亡（此有甲○○法務部
    戶役政連結作業系統一紙在卷可稽）而無法於原審、本院調查審理時再傳喚做證
    ，甲○○於警詢時所為之證述，乃屬本件審判訴訟外之陳述，然參諸刑事訴訟法
    第一百五十九條之三之規定：被告以外之人於審判中有下列情形之一，其於檢察
    事務官、司法警察官或司法警察調查中所為之陳述，經證明具有可信之特別情況
    ，且為證明犯罪事實之存否所必要者，得為證據：一、死亡者；三、滯留國外或
    所在不明而無法傳喚或傳喚不到者，而該條乃係採英美法「傳聞証據排除法則」
    之例外之立法例，亦即證人在警詢即審判外之陳述，倘若符合（一）必要性【因
    已無法再從同一陳述者取得原陳述以外之證言，而具有利用原陳述之必要性】及
    （二）可信性之情況保證【係指陳述時之外部客觀的情況值得信用而言，非指陳
    述之實質內容的信用性，否則證據能力與證據力之界線勢將有所混淆】，乃有證
    據能力。甲○○業已死亡，且其證述為證明被告販賣海洛因予甲○○之待證事實
    存在與否所不可或缺之證據，且甲○○之警詢筆錄，係在警局所為之陳述，且甲○○甫到案尚無足夠時間仔細衡量其陳述之利害、或有他人介入、干擾之情況，
    就甲○○陳述當時之外部客觀情況而言，其陳述具有可信性，故甲○○於警詢時
    之陳述符合傳聞法則例外之必要性及可信性之情況保證二要件，自有證據能力。
    次按「現行犯，不問何人得逕行逮捕之」、「犯罪在實施中或實施後即時發覺者
    ，以現行犯論」、「有左列情形之一者，司法警察或司法警察官雖無搜索票，得
    逕行搜索住宅或其他處所：一、因逮捕被告或執行拘提或羈押者．．．」，刑事
    訴訟法第八十八條第一項、第二項、第一百三十一條第一項第一款分別定有明文
    。本件因員警廖志銘於九十二年七月十日中午十二時許，接獲民眾檢舉，於臺北
    縣深坑鄉○○路、烏月路口，有一個綽號叫「阿姨」之成年女子刻正進行毒品交
    易，遂與員警李建勳至該地點查緝，到達現場時，被告與甲○○甫交易完畢，業
    據證人即承辦本案之員警廖志銘、李建勳於原審結證在卷（見原審卷第六十、六
    十八頁），足徵，員警廖志銘、李建勳在被告犯罪後即時發覺被告，並予以逮捕
    ，顯然符合「不要式搜索」之情形，實無需預先取得搜索票，或經由被告同意。
    至於員警制作「自願受搜索同意書」，僅在證明員警當時是在被告同意下為搜索
    之強制處分，自與不要式搜索之要件無關。故被告、證人甲○○於警詢時之陳述
    及本案員警搜索所取得之海洛因等證物，均有證據能力，合先敘明。
(二)被告於警詢時已明確供承：「（警方於九十二年七月十日十二時五十五分，在台
    北縣深坑鄉○○村○○路○段與烏月路口對面，綽號「孔明」本名甲○○之男子
    騎輕機車《車號ＤＴＤ─９６３》與妳駕自小客車《車號７Ｄ─５７４６》正在
    交易毒品，警方到達時你們正交易完要離開，警方在九十二年七月十日十三時一
    路尾隨你至台北縣深坑鄉鄉○○村旁，經警方表明身分，並告知你、你與綽
    號「孔明」甲○○之毒品交易情事，你同意警方查察，並主動告知警方毒品海洛
    因及甲○○向你購買一級毒品海洛因之販賣所得新台幣一千元，放在該自小客車
    手煞車旁，警方並帶同你於九十二年七月十日十四時三十分在台北縣深坑鄉○○
    路○段萬豐加油站前將騎輕機車《車號：ＤＴＤ─９６３》之甲○○《男，五十
    二年一月二十七日生，Ｚ000000000》查獲，是否正確。）正確」、「
    （你於九十二年七月十日十二時五十五分在台北縣深坑鄉○○村○○路○段烏月
    路口的對面，甲○○以多少錢向你購買多少一級毒品海洛因？）他以新台幣一千
    元向我購買海洛因一小包（淨重約○．三公克、毛重○．四公克）」、「（你一
    共販賣給甲○○綽號「孔明」幾次海洛因？日期為何？每次以何價錢所購買的？
    以何種方式交易？）一共十餘次。日期從九十二年六月初至今日中午止，每次向
    我購買新台幣一千元，交易方式為他以他手機（號碼0000000000）打
    我的手機（電話號碼0000000000）告訴我購買金額，然後我告訴他交
    易時間、地點，以一手交錢一手交貨之方式交易」、「（阿男之聯絡電話為何？
    他每次交給你多少海洛因？共交給你幾次？你幫他販賣海洛因有無酬勞？）手機
    號碼為0000000000。每次他都分裝好一袋一袋約十二包重量多少我不
    知道，他告訴我大包賣新台幣四千元、中包二千元、中小包一千五百元、小包一
    千元，數量大約可賣新台幣約二萬元，他交給我三次。沒有酬勞但阿男幫我付每
    個月房租新台幣一萬三千元及偶而拿幾千元油錢」、「（警方所提供之刑事檔案
    資料之丙○○《男、五十一年十二月二日生、
    》經你指認是否為你所稱之阿男《拿毒品給你販賣之人》？）經我指認無誤」、
    「（以上所說是否實在？有無補充意見？）實在。因為我丈夫不知去向，我一個
    人必須扶養三個小孩，我本來在新店當清潔工之工作，因為沒有生意沒有收入，
    我認識丙○○，他知道我的困難並叫我幫他賣毒品會給我生活費，我實在沒有辦
    法才會做這種事，我知道我錯了」等語，於偵查時仍坦稱：「在警詢時所言實在
    嗎？）實在」、「（九十二年七月十日下午一點，在台北縣深坑鄉○○村○○路
    ○段與烏月路口對面，被查獲妳與甲○○交易毒品？）是」、「（他向妳買何毒
    品？價錢？）海洛因，一千元」、「（警方查獲時，你們交易已完成？）是，我
    們在文山路一段與烏月路口對面交易完成後，我開車離開，警察尾隨我到雲鄉路
    旁，跟我表明身份，問我剛剛交易多少錢，錢在那裡，叫我配合他們去找甲○○
    」、「（甲○○向妳買多少毒品？）一包」、「（何時起販賣海洛因？）九十二
    年六月初」、「（為何知道要向妳買？）是丙○○叫我幫他賣，貼補我生活費、
    房租一萬五千元及油錢」、「（如何知道毒品賣多少錢？）他會包好，有大包賣
    四千元，中包二千元，中小包一千五百元，小包一千元」、「（對於甲○○在警
    詢中說向妳購買毒品十餘次有何意見？）沒有」等語，於原審羈押調查時仍供稱
    ：「（你賣他多少錢？）一千元」、「（毒品哪裡來？）一個朋友叫阿男，寄放
    在我這裡，叫我幫他賣」、「（你賣給這個男人叫何名字？）孔明」、「（他向
    你買過幾次？）大約十次」、「（每次都買一千元？）是」、「因為本來做打掃
    工作，又有小孩要扶養，因為沒有錢，找不到工作，所以才會賣海洛因」等語（
    見一五五一七號偵查卷第五至九頁、第三十九至四十一頁、原審聲羈卷第六至七
    頁），核與證人甲○○於警詢時所證述：「（於九十二年七月十日十二時五十五
    分，在台北縣深坑鄉○○村○○路○段與烏月路口對面，你騎輕機車《車號ＤＴ
    Ｄ─９６３》與乙○○《女、四十六年十月十五日生、
    ７８３５》駕自小客車《車號７Ｄ─５７４６》正在交易毒品，警方到達時你們
    正交易完要離開，警方在九十二年七月十日十三時一路尾隨乙○○至台北縣深坑
    鄉鄉○○村旁，經警方表明身分，並告知乙○○、他與你之毒品交易情事，
    乙○○同意警方查察，並主動告知警方毒品海洛因及你向她購買一級毒品海洛因
    新台幣一千元，放在該自小客車手煞車旁，警方並於九十二年七月十日十四時三
    十分在台北縣深坑鄉○○路○段萬豐加油站前將你查獲，是否正確。）正確」、
    「（你於九十二年七月十日十二時五十五分在台北縣深坑鄉○○村○○路○段烏
    月路口的對面向乙○○以多少錢購買多少一級毒品海洛因？）我以新台幣一千元
    向她購買海洛因一小包（淨重約○．三公克、毛重○．四公克）」、「（你一共
    向乙○○購買幾次海洛因？日期為何？每次以何價錢所購買的？如何與乙○○聯
    絡以何種方式交易？）一共十餘次。日期從九十二年六月初至九十二年七月十日
    中午止，每次向她購買新台幣一千元，交易方式為我打乙○○手機大哥大（電話
    號碼0000000000）告訴她購買金額，然後再依照乙○○指定時間、地
    點再至相約地點等她，以一手交錢一手交貨之方式交易」等情節相符（見一五五
    一七號偵查卷第十二至十四頁），復有被告在其所駕駛之車輛排擋桿處為警所查
    扣之白色粉末十一包扣案可稽，該十一包白色粉末，經送法務部調查局鑑定結果
    ，確為第一級毒品海洛因，其總淨重為四．０六公克（純質淨重為０．三三公克
    ），此有法務部調查局九十二年九月十日調科壹字第０二０００六０四八號鑑定
    通知書一紙在卷可稽（見原審卷第二十頁），且扣案之十一包海洛因，其大小、
    重量非一，計有四種不同重量之包裝，此有警方查扣該十一包海洛因所拍攝之照
    片、扣押物品目錄表各一紙附卷足參（見一五五一七號偵查卷第十八、二十二頁
    ，註：該十一包毒品已經法務部調查局均勻混合後秤重並進行平均純度之檢驗，
    現固已無法重新分別秤重，然依警方初步之測量其淨量共有０．三公克、０．四
    公克、０．五公克、０．八公克等四種不同重量之包裝），且販賣毒品之行為具
    有私密性，部分行為非被告主動供出，否則警方絕難查悉，而該扣案之毒品共有
    四種不同重量之包裝，核與被告於警詢時所供其販賣之毒品共分有小包、中小包
    、中包及大包等四種不同之包裝及價錢相符，此倘若非出於被告主動供述，警方
    又何能編造出如此細緻之販毒情節，故被告於警詢、偵查時之自白核與證人甲○○於警詢時之證述相符，復有被告所持有之重量不一之海洛因十一包扣案可佐，
    被告於警詢、偵查時之自白核與事實相符，自屬真實，況且倘如被告所辯其係與
    甲○○共同出資購買海洛因，何以其要購入重量不一之海洛因十一包，又甲○○
    於為警查獲時，已與被告分手離開，何以被告未將甲○○與其共同出資購買之海
    洛因交付予甲○○，而仍留在車內之其隨時所能掌握之排擋桿附近，實違常情，
    故被告所辯其係與甲○○共同出資購買海洛因云云，無非事後飾卸之詞，不足採
    信。至被告販賣海洛因予甲○○之次數，被告於警詢、偵查時均供稱十餘次等語
    ，甲○○於警詢時亦證稱十餘次等語，然被告於原審羈押調查時已明確供稱其曾
    販賣海洛因予甲○○十次等語，連同最後一次即九十年七月十日為警查獲之一次
    ，總計十一次，附此敘明。
(三)被告雖辯稱其受其男友戊○○（綽號「阿狗」）之委託將類似祭祀公業之印文及
    一千元交予甲○○代為向刻印店依該印文製作印章，約定翌日（即案發當日）交
    付印章，因甲○○告以章要好幾天才能刻好，乃先返還該一千元，其順手將該一
    千元放在排檔桿附近，該一千元非販賣毒品所得云云。然證人戊○○與被告經本
    院行隔離訊問，證人戊○○於本院調查時證稱：「（你委託乙○○幫你刻印章，
    你交什麼給乙○○？）一張上面有印章圖樣、文字的紙，還有一千塊」、「（你
    跟乙○○怎麼說？）我說拜託她，那時候孔明（即甲○○）也在，她說他有認識
    ，看看會不會比較便宜」、「（交錢跟那張紙給乙○○的時候，甲○○是否已經
    在場？）我拜託乙○○請她刻章那時候還沒有在。我跟乙○○說先給她一千塊，
    如果不夠回來再跟我算，然後甲○○到乙○○的家，我們在聊天的時候，孔明就
    說他有認識刻印章的，看會不會算便宜一點，我說好，沒有關係，然後乙○○就
    把紙跟一千塊交給甲○○」、「（你當時是只有拜託乙○○請她刻章，有沒有請
    她把紙跟一千塊交給甲○○？）沒有。我只是請乙○○刻章而已，是之後甲○○
    說他熟，所以乙○○才交給他」、「（後來多久以後甲○○把章給你？）七月底
    的時候」、「（何時委託乙○○幫你刻章？）七月初」、「（為何不直接找甲○○要章？）那時候我找不到甲○○，乙○○也被關了，我問乙○○孔明家的地址
    ，才去找孔明，我問印章的事情，甲○○七月底就帶我去刻印店拿章」、「（印
    章後來有沒有用過？或蓋用在任何文件上面？）沒有」等語；被告則供稱：「那
    時候戊○○要刻祭祀公業的章，他說深坑不知道哪裡有，我就問甲○○深坑附近
    哪裡可以刻章，他說他要幫我問問看，然後就幫我去問，那時候甲○○跟我說刻
    那個章大概要八百到一千塊，我就叫他去幫我刻，我就拿一千塊錢給他」、「（
    戊○○委託你刻章有沒有交什麼給你？）一張紙，上面有章的圖案，還有一千塊
    ，在我家交給我的，他說要刻這個章，我收下來就把東西交給甲○○去刻」、「
    （在何處交給甲○○叫他去刻？）我在深坑的一個停車場拿給他的，當時只有我
    與甲○○在」、「（怎麼約甲○○在深坑停車場要拿給他？）我打電話給他。電
    話中我只有跟甲○○說要拿章給他刻」、「（戊○○是否有問過你章何時刻好？
    ）有，他有問過，我問甲○○，甲○○說可能無法依照預期的時間刻好，所以他
    把錢退還給我（七月十日）」等語。核證人戊○○與被告對於甲○○係於何時何
    地收受被告所交付之一千元及其上有印章圖案、文字之紙張之情所供互有矛盾，
    且證人戊○○係住居在台北市，被告係住居在台北縣深坑鄉，其所在之地實不乏
    刻印店，而刻章又屬極平常之事，何需輾轉委由甲○○為之，又甲○○僅係無法
    於預期的時間刻好，但畢竟已委託刻印店代為刻章，何以要先將該一千元返還被
    告，且如被告所辯其係與甲○○共同出資購買海洛因，被告與甲○○於會面時，
    未先會算其各自出資之金額應為若干，及彼此應給付予對方之金額各為若干，對
    於大額之購毒金額未為清算，而僅在意該刻章之一千元，豈非見樹不見林，況且
    證人戊○○始終未使用該印章於任何書面，則當時被告又何以急於委託甲○○，
    甲○○既已承諾代為處理，何以又急於返還該一千元，甚且證人戊○○於本院調
    查時尚有意隱瞞其與被告之同居關係，故證人戊○○所證無非附和被告之辯詞，
    而被告之上開辯詞則漏洞百出，違反常理，無非在於掩飾該一千元為販賣毒品所
    得價款之遁詞，證人戊○○、被告之陳述均不足採信。至證人戊○○雖提出育杰
    商店九十二年七月三十日開立之免用發票收據（內載印章一只八百元）為憑，然
    證人戊○○之上開證述無非在迴護被告，已如前述，且該收據開立日期係九十二
    年七月三十日，距今已近一年，且刻章之收據無關切身權益，證人戊○○竟保持
    至今，且無任何污損，悖於常情，況且該印章係由甲○○提交其熟識之刻印店所
    刻，且已開立有收據，然證人即育杰商店負責人吳進益於原審竟稱其不認識甲○○，且證述係九十二年年初有人委其刻章等語（見原審卷第一０三頁），故該收
    據係事後所開立無疑，尚難資為有利被告之證明，併此敘明。
(四)證人甲○○死亡前所撰寫之答辯書，雖記載其與被告當時是因刻印章之事而交付
    一千元，及其未向被告購買毒品云云，本院為究明該答辯書是否出於甲○○之親
    筆，乃請證人即甲○○之妻丁○○提供甲○○平日書寫之文書，證人丁○○僅提
    出甲○○之遺書、答辯書及紙張各一件，本院質疑為何提出之文書如此之少，證
    人丁○○陳稱甲○○沒有讀什麼書，不喜歡寫字等語，本院乃將上開文書及甲○○在警詢時所書寫之姓名送請法務部調查局鑑定該答辯書是否出於被告之手筆？
    惟因送鑑資料過少而未能鑑定。縱該答辯書確係甲○○所親寫，觀諸甲○○之遺
    書僅略載其對不起其妻丁○○，並於遺書之末尾註明這本答辯書交給阿狗，顯然
    甲○○對於答辯書之重視遠超乎對於遺書之重視，於臨死前仍掛念答辯書一事，
    甚且要其妻將答辯書交予與本案毫無糾葛之戊○○，已起人疑竇，而證人戊○○
    於本院調查時供承其雖認識甲○○，然不知甲○○所住之地址，顯然相交未深，
    但甲○○之遺書竟註明要將答辯書交給綽號阿狗之戊○○，而證人戊○○與被告
    復有同居之親密關係，已如前述，則甲○○何以臨死前尚要求其妻將該本答辯書
    交予戊○○，而戊○○前有毒品、傷害、妨害自由等多項犯罪紀錄，素行非佳，
    而甲○○於警詢供出其毒品來源為被告，衡情被告之同居人戊○○豈會坐視，因
    此戊○○之於甲○○之死亡扮演何種角色，實有疑義，否則甲○○之遺書何以會
    特別交待要將答辯書交予戊○○；況且甲○○僅國中程序，且其妻丁○○於本院
    調查時證稱甲○○很少寫字之情，則甲○○何以會突起撰寫答辯書之念頭，其異
    於以往之舉動，亦令人猜疑；再者，觀諸該答辯書之內容，其對於涉案之前因後
    果，均詳為敘述，文筆通暢，敘事條理分明，且幾無任何錯別字，則該答辯書之
    意旨是否出之僅有國中程度且甚少書寫之甲○○之手，更令人起疑。故該答辯書
    縱出於甲○○之親筆，然甲○○究係在何種情形之下所書寫，是否出於自由意思
    ，均有諸多疑點，且核其內容亦與本院上開調查所得之證據有所不符，是該答辯
    書既有上開疑義，自難資為有利被告之證明，併此敘明。
(五)被告之選任辯護人以員警廖志銘、李建勳於原審證稱：被告之車輛停在深坑鄉○○路、烏月路口，而我車子在他們對向車道，可能甲○○認得我的車子，甲○○
    騎機車，被告開藍色福特車等語；但深坑鄉○○路、烏月路口之間之分隔道種植
    矮樹，在對向車道根本看不到另向車道之狀況而質疑員警於原審之證述不實在，
    並提出該路段之照片三張為憑。然觀諸該照片所顯示之拍照日期為九十三年五月
    二十三日，距案發之時已近一年，難以反映案發當日之實況，其照片已堪質疑，
    況觀諸該照片所示，該分隔島之灌木均屬低矮，倘稱該低矮之灌木能阻擋對向車
    道之視線，亦屬言過其實，難以採信；又被告之選任辯護人質疑，並非被告主動
    供出丙○○，而係警方主動提供丙○○之照片要被告指認丙○○云云。然本件被
    告供出毒品之來源為丙○○後，警方竟違反偵辦實務，未聲請搜索票或為任何偵
    辦之動作，遲至本院發函查詢新店分局偵辦丙○○販毒案之進度後，新店分局始
    發函約談丙○○未果，此有新店分局九十三年五月十日店警刑字第０九三００一
    一三四二號函及所附通知書等件在卷可稽，然丙○○經本院傳喚卻能準時到庭，
    顯然丙○○之行蹤尚非難以掌握，警方對於丙○○之偵辦動作，嚴重違反常規，
    坐失先機，倘警方真有意構陷丙○○，警方握有被告之警詢筆錄後，本可進行一
    連串之偵辦動作，卻均未為任何偵辦，此豈符合警方刻意要被告指認丙○○之本
    意，是被告之選任辯護人此部分之質疑，亦難採信；又被告之選任辯護人指出
    本件係屬陷害教唆，因甲○○係警方之線民，為員警績效配合辦案，故意陷害被
    告，事後引咎自殺。然本件依卷內證據無從認定甲○○為員警之線民，員警係以
    甲○○為餌佯向被告購買海洛因，雖證人戊○○於本院調查時供稱甲○○曾主動
    向其提出新店分局要甲○○做線民，甲○○根本不願意，警方硬把罪栽到被告身
    上等語，然證人戊○○與被告關係密切，且其證述有諸多不實之處，復無任何證
    據足以證明本件確係出於陷害教唆，被告之選任辯護人此部分之辯護亦難採信，
    均併此敘明。
綜上，被告販賣第一級毒品犯行，其罪證明確，應予依法論科。
二、核被告所為，係犯毒品危害防制條例第四條第一項之販賣第一級毒品罪（按毒品
    危害防制條例於九十二年七月九日經總統令公布修正全文，並於被告行為後之九
    十三年一月九日施行，毒品危害防制條例第四條增訂製造、運輸、販賣第四級毒
    品者之刑事處罰，原第四項、第五項則順延移列第五項、第六項，惟關於販賣第
    一級毒品之刑罰規定，不論條次、犯罪構成要件、法定刑度均無變更，同法第十
    八條第一項前段關於沒收銷燬查獲毒品之規定，修正明定為查獲之第一、二級毒
    品沒收銷燬之，比較新舊法結果，修正後之新法於被告無何不利，依刑法第二條
    第一項前段規定，本件販賣第一級毒品犯行應適用裁判時之新法即修正後之毒品
    危害防制條例處罰，本判決所稱之毒品危害防制條例均指修正後之新法而言，附
    此敘明），被告與丙○○間就販賣第一級毒品罪，互有犯意聯絡而推由被告實施
    販賣第一級毒品之行為，為共同正犯。被告持有第一級毒品海洛因之低度行為，
    為販賣之高度行為所吸收，不另論罪。被告先後十一次販賣第一級毒品犯行，時
    間緊接，觸犯構成要件相同之罪名，顯係基於概括犯意為之，為連續犯，應依刑
    法第五十六條之規定，論以販賣第一級毒品罪一罪（死刑、無期徒刑均不得加重
    ）。又被告並無販賣海洛因之犯罪紀錄，其每次販售毒品海洛因之價錢僅一千元
    ，前後十一次，亦僅一萬一千元，販售之價額非鉅，又販售毒品海洛因之數量亦
    非大量，被告初次犯此最輕本刑為無期徒刑以上之重罪，且被告於警詢、偵查時
    均自白犯罪，並供出與之具有共同犯意聯絡之丙○○，有助釐清案情，衡之被告
    之犯罪情狀，情輕法重，顯可憫恕，應依刑法第五十九條之規定，減輕其刑。
三、原審就被告因而予以論罪科刑，固非無見。惟查：(一)被告係與丙○○共同販賣海
    洛因，原審判決認定係被告一人獨力為之，即有未洽；(二)被告販賣毒品所得之數
    額僅一萬一千元，且自白犯罪並供出共犯，原審判決疏未審酌罪刑相當原則及處
    刑合理性，漏未引用刑法第五十九條之規定，亦有未合。被告否認犯罪，指摘原
    判決不當，雖無可採，惟原判決既有可議，自應由本院將之撤銷改判。爰審酌被
    告之品行，犯罪之動機、目的、手段、所生之危害、所販出第一級毒品海洛因之
    數量非鉅、所為危害國民之健康，破壞社會治安之程度，被告於案發後坦承犯行
    並供出共犯而有助於案情之查明，及犯罪後態度等一切犯罪情狀，量處如主文第
    二項所示之刑，用示懲戒，並啟自新。
四、扣案第一級毒品海洛因十一包（淨重四．０六公克、純質淨重０．三三公克），
    依毒品危害防制條例第十八條第一項前段沒收銷燬之。扣案000000000
    0號行動電話手機一支，係被告所有，業經其供陳在卷，為供其犯販賣第一級毒
    品罪所用之物，依毒品危害防制條例第十九條第一項沒收之。另被告販賣第一級
    毒品海洛因所得款項一萬一千元（僅扣案一千元），均係因犯販賣第一級毒品罪
    所得之財物，依毒品危害防制條例第十九條第一項規定併予宣告沒收之，其中一
    萬元並未扣案，如全部或一部不能沒收時，以其財產抵償之。
據上論斷，應依刑事訴訟法第三百六十九條第一項前段、第三百六十四條、第二百九
十九條第一項前段，毒品危害防制條例第四條第一項、第十八條第一項前段、第十九
條第一項，刑法第十一條前段、第二條第一項前段、第二十八條、第五十六條、第五
十九條，判決如主文。
本案經檢察官賴俊雄到庭執行職務。
中　　　華　　　民　　　國　　九十三　　年　　　七　　　月　　二十一　　日
                              臺灣高等法院刑事第二十四庭
                                      審判長法  官　陳  貽  男
                                            法  官  陳  憲  裕
                                            法  官  徐  世  禎
右正本證明與原本無異。
如不服本判決，應於收受送達後十日內向本院提出上訴書狀，其未敘述上訴之理由者
並得於提起上訴後十日內向本院補提理由書（均須按他造當事人之人數附繕本）。
                                         　 書記官  陳  玲  憶
中　　　華　　　民　　　國　　九十三　　年　　　七　　　月　　二十二　　日
附錄本案論罪科刑法條：毒品危害防制條例第四條第一項
毒品危害防制條例第四條
　製造、運輸、販賣第一級毒品者，處死刑或無期徒刑；處無期徒刑者，得
　併科新臺幣一千萬元以下罰金。
　製造、運輸、販賣第二級毒品者，處無期徒刑或七年以上有期徒刑，得併
　科新臺幣七百萬元以下罰金。
　製造、運輸、販賣第三級毒品者，處五年以上有期徒刑，得併科新臺幣五
　百萬元以下罰金。
　製造、運輸、販賣第四級毒品者，處三年以上十年以下有期徒刑，得併科
　新臺幣三百萬元以下罰金。
　製造、運輸、販賣專供製造或施用毒品之器具者，處一年以上七年以下有
　期徒刑，得併科新臺幣一百萬元以下罰金。
　前五項之未遂犯罰之。
